臺灣高等法院刑事判決　　　　　　　　 九十三年度上訴字第三三一號
　　上　訴　人　臺灣板橋地方法院檢察署檢察官
　　被　　　告　甲○○
　　指定辯護人　本院公設辯護人　周君穎
上列上訴人因被告毒品危害防制條例案件，不服臺灣板橋地方法
院九十三年度訴字第七五四號，中華民國九十三年十月七日第一
審判決（起訴案號：臺灣板橋地方法院檢察署九十三年度偵字第
九八三號）提起上訴，本院判決如後：
    主  文
上訴駁回
    理  由
一、公訴意旨略以：被告甲○○基於販賣第二級毒品安非他命之
    概括犯意，先於民國八十八年初起至同年三月間，在臺北縣
    土城市迪士耐保齡球館等處，以每小包安非他命新臺幣一千
    元之價格，數次販賣安非他命予張柏誠施用；復於九十二年
    五月初凌晨三時許，在臺北縣板橋市○○路上之中正保齡球
    館，以一千八百元之代價，販賣安非他命一小包予林鴻森施
    用，另於翌日，在林鴻森位於臺北市○○區○○路二段一五
    ０巷六一號三樓之住處，以八百元之代價，販賣安非他命一
    小包予林鴻森施用，因認被告涉犯毒品危害防制條例第四條
    第二項之販賣第二級毒品罪嫌。
二、按犯罪事實應依證據認定之，無證據不得推定其犯罪事實，
    刑事訴訟法第一百五十四條第二項定有明文。又所謂證據，
    固包含直接、間接足以證明犯罪行為之一切證人、證物，然
    刑事訴訟上證明之資料，無論其為直接或間接證據，均須達
    於通常一般之人均不致有所懷疑，而得確信其為真實之程度
    ，始得據為有罪之認定，若其關於被告是否犯罪之證明未能
    達此程度，而有合理懷疑之存在，致使無從形成有罪之確信
    ，根據「罪證有疑，利於被告」之證據法則，即不得遽為不
    利被告之認定。
三、本件公訴人認被告甲○○涉有販賣第二級毒品罪嫌，係以證
    人張柏誠及林鴻森之證詞為其主要論據。訊之被告甲○○則
    堅決否認有何販賣第二級毒品安非他命之犯行，辯稱：我並
    未販賣安非他命予張柏誠、林鴻森等語。
四、關於被告被訴販賣安非他命予張柏森部分：
（一）證人張柏誠於警詢時固稱：我曾於八十九年一月底，以一
      千元一小包之代價，向綽號小呂（甲○○）購買，他並親
      自將安非他命帶來我住處給我云云（見核退第一０二０七
      號卷第十三頁）；嗣於檢察官訊問時則稱：我確定曾於八
      十八年初至八十八年三月份間向甲○○及黑狗購買安非他
      命，一次一千元一小包，約買過二、三次。聯絡方式是打
      電話給黑狗或甲○○，八十八年初那次是由黑狗於土城迪
      士耐保齡球館將安非他命拿給我，甲○○沒有拿安非他命
      至我家云云（見偵第五一一號卷第十六頁背面至第十七頁
      正面、第三六頁正面）。對照張柏誠於警詢及檢察官訊問
      時陳述之內容，雖均指述曾向被告購買安非他命，惟關於
      其向被告購買安非他命之時間、地點、過程等重要關鍵內
      容則有重大不符。尤其關於購買安非他命之時間，警詢稱
      係八十九年一月底，與其於檢察官訊問時所述之八十八年
      初至八十八年三月間，竟相距近一年，實在差距過大；購
      買之過程或交付安非他命之地點，亦南轅北轍，實不能逕
      行採信。
（二）張柏誠其後於原審訊問時，更明白翻異前供，改稱：我在
      八十八年間還不認識甲○○，我未曾向甲○○買過毒品，
      甲○○也不曾交付安非他命給我過，八十八年時我是跟一
      個綽號叫「老Ｋ」的男子買的，那時只有跟他一個人買云
      云（見原審卷第八十至八二、八七頁）。甚且具體說明其
      先前誣指被告販賣安非他命犯行之緣由稱：我於警詢時會
      指述有跟綽號「小呂」之甲○○購買安非他命是因當時警
      察說不這樣講就要辦我，可是警察還是把我移送法辦，又
      因我已經被移送，恐因再改口供麻煩，所以於檢察官訊問
      時就照警詢所講，仍稱有向甲○○購買安非他命，但我現
      在覺得很麻煩，還不如講實話；又因警方要我多講幾個人
      出來，所以我就於檢察官訊問時虛構出一位綽號叫「黑狗
      」之人等語。並稱：我在警詢及檢察官訊問時關於安非他
      命的購買時間及交付地點所述不一，是因我在偵查中記錯
      了云云（見原審卷第八二至八六頁）。
（三）綜觀張柏誠前揭所述，其於警詢及檢察官訊問時雖皆供指
      被告販賣安非他命給伊，惟關於販賣之時間、地點、過程
      、方式等重要內容之描述前後不一且多所矛盾，究否真實
      ，已大有所疑；且張柏誠於原審訊問時翻異關於曾向被告
      購買安非他命之陳述，明確證稱其未向被告購買安非他命
      ，並具體交代先前於警詢及檢察官訊問時供述不實之緣由
      。張柏誠關於被警方脅迫之指述，是否可採，雖有疑問，
      然張柏誠於警詢及檢察官訊問時之證述仍有瑕疵，不能逕
      予採信，此外復無其他補強證據資為被告販賣安非他命予
      張柏誠之佐證。亦即依公訴人所舉之證據之資料及法院依
      被告之聲請調查所得，實尚未達於通常一般之人均不致有
      所懷疑，而得確信其為真實之程度，被告是否犯罪之證明
      既未能達此程度，而有合理懷疑之存在，本院無從形成有
      罪之確信，根據「罪證有疑，利於被告」之證據法則，即
      不得遽為不利被告之認定。
五、關於被告被訴販賣安非他命予林鴻森部分：
（一）證人林鴻森於警詢時指稱：安非他命來源是我於九十二年
      五月初凌晨三點多，在臺北縣板橋市○○路中正保齡球館
      內，遇到綽號「小呂」（經警方調閱相片指證係本案被告
      甲○○）時，以一千二百元向他購得一包安非他命，隔日
      他又至我家中再次以八百元向他購得一包安非他命；我總
      共約向甲○○購買安非他命六、七次，每次約以一千元購
      得安非他命一包，都是甲○○主動與我聯絡，我不知如何
      與他聯絡。我只有向甲○○購買安非他命，不曾向他人購
      買毒品云云（見核退卷第九六三八號第七至八頁）。嗣於
      檢察官訊問時改稱：我曾約於九十二年三月中旬向甲○○
      買過安非他命，我付二千元，他拿二包給我，一包之交付
      地點為板橋中山路的保齡球館給我，另一包他則是拿到我
      家，我只有向甲○○買過一次安非他命云云（見偵第五一
      一號卷第三五頁背面至三六頁正面）。對照林鴻森於警詢
      及檢察官訊問時所述內容，雖皆指稱曾向被告購買安非他
      命，惟關於其向被告購買安非他命之時間，於警詢時稱九
      十二年五月初，於檢察官訊問時卻稱係在九十二年三月中
      旬。關於購買次數於警詢時稱有六、七次之多，檢察官訊
      問時卻稱僅有一次。關於購買之金額，於警詢時稱交付一
      千二百元，隔天再交付八百元，其後檢察官訊問時卻稱一
      次即交付二千元。林鴻森於警詢及檢察官訊問時之證述明
      顯前後不一且多所矛盾，亦不能逕予採信。
（二）林鴻森於原審訊問時翻異前供，改稱：係向被告朋友購買
      安非他命，非向被告購買，並稱：在九十二年四月中，也
      就是我被查獲前幾個禮拜，不超過一個月前，我在板橋市
      ○○路的保齡球館碰到甲○○，我們聊到哪裡可以買到安
      非他命，甲○○說他朋友有賣，我就請他幫我向他朋友買
      ，買了一千多元，後來甲○○帶他朋友到保齡球館樓下，
      我就當場給他朋友一千八百元，他朋友先拿一部分安非他
      命給我，隔天我請甲○○去找那個朋友，因為他還有一部
      分安非他命沒有給我，甲○○就把沒有給我的另一部分安
      非他命拿到我家給我，我只有跟甲○○的朋友買這一次；
      警察一開始說甲○○向我買安非他命，我有點生氣，所以
      就指認甲○○，本來有講甲○○朋友的那段情節，但警察
      叫我把它省略掉，直接講甲○○就好，所以我才於警詢時
      那樣講；我於檢察官訊問時想說照警詢筆錄所寫的講，我
      就沒有提到甲○○的朋友，但後來想想覺得這事很嚴重，
      所以今天把才實情講出來。依我的感覺，警察的意思是要
      找人咬甲○○（見原審卷第五八至五九、六二至六四頁）
      。
（三）綜觀林鴻森前述，其於警詢及檢察官訊問時雖皆證指被告
      販賣安非他命給伊，惟其關於販賣之時間、次數、交付金
      額等重要內容之描述皆前後不一且多所矛盾；且林鴻森於
      原審訊問時翻異前揭關於曾向被告購買安非他命之陳述，
      除明確證稱其未向被告購買安非他命外，並具體交代先前
      於警詢及檢察官訊問時證述被告販賣安非他命犯行之緣由
      。林鴻森所指警方示意伊咬甲○○乙節，雖不能逕信，然
      林鴻森於警詢及檢察官訊問時之證述之瑕疵，已無從補正
      ，亦查無其他補強證據作為被告販賣安非他命予林鴻森之
      佐證，自不能徒憑林鴻森於警詢或檢察官訊問時有瑕疵之
      指述，推論被告販賣安非他命予林鴻森。綜上所述，公訴
      人所舉之證據之資料及法院依被告之聲請調查所得，尚未
      達於通常一般之人均不致有所懷疑，而得確信其為真實之
      程度，被告是否犯罪之證明既未能達此程度，而有合理懷
      疑之存在，本院自無從形成有罪之確信，根據「罪證有疑
      ，利於被告」之證據法則，即不得遽為不利被告之認定。
六、末查，公訴人所舉之其他證據，如警方在林鴻森位於台北市
    ○○路○段一五十巷六一號三樓之住處搜得安非他命吸食器
    一組及殘渣袋二只（內有安非他命殘渣，無法磅秤）、臺灣
    臺北地方法院檢察署九十二年度毒偵字第一六二五號不起訴
    處分書及張柏誠之全國刑案資料查註紀錄表等，充其量僅能
    證明張柏誠或林鴻森有施用毒品之行為，尚不能推認張柏誠
    或林鴻森施用之安非他命來自被告。
七、檢察官上訴意旨略稱：張柏誠、林鴻森於警詢及檢察官訊問
    時均證稱曾向被告購買安非他命，渠等就毒品交易之時間、
    地點、數量、價額等均證述纂詳，雖渠等於原審中供稱警詢
    筆錄係依承辦警員之意思所製作云云，惟渠等於檢察官訊問
    時已依法具結後，仍為相同之證言，且與被告並無仇怨，衡
    情亦無誣陷之理，實難僅以張柏誠、林鴻森於檢察官訊問及
    原審訊問時之證言不一，即認渠等於檢察官訊問時之證言不
    足採，而應有傳喚本案承辦員警到庭作證，或對於被告、證
    人等進行測謊鑑定之必要，原審未予調查，其未盡調查之能
    事已甚明瞭，原審認定事實及適用法律有上述之違法，難認
    原判決妥適等語。然查，張柏誠、林鴻森所辯渠等於警詢時
    之供述不具任意性乙節，原審法院雖未進一步調查，然縱認
    張、林二人所辯不可採信，因渠等前後之供述之差異實在太
    大，且查無其他證據足以補正其瑕疵，亦即查無其他補強證
    據證明張柏誠及林鴻森之證述為真，法院自不得逕以有瑕疵
    之證據資料逕對被告為不利之認定。上訴人聲請傳喚承辦警
    員部分，應屬無益之調查（公訴人於本院實行公訴，亦認無
    調查之必要─見本院九十三年十二月十日筆錄第六頁）。本
    院綜合全案事證，認為並無補強證據足供擔保張柏誠、林鴻
    森二人之指訴為真；上訴人認為應對被告、張柏誠、林鴻森
    等人進行測謊鑑定，亦無必要。上訴人上訴意旨，難認為有
    理由，應予駁回。
據上論斷，應依刑事訴訟法第三百六十八條，判決如主文。
本件經檢察官朱家崎到庭執行職務。
中　　華　　民　　國　　94　　年　　1 　　月　　4 　　日
                  刑事第七庭審判長法  官  吳啟民
                                  法  官  施俊堯
                                  法  官  林瑞斌
以上正本證明與原本無異。
檢察官如不服本判決，應於收受送達後十日內向本院提出上訴書
狀，其未敘述上訴之理由者並得於提起上訴後十日內向本院補提
理由書（均須按他造當事人之人數附繕本）。
被告不得上訴。
                                  書記官  丁淑蘭
中　　華　　民　　國　　94　　年　　1 　　月　　4 　　日
